【裁判字號】    99,訴,642
【裁判日期】    991007
【裁判案由】    違反槍砲彈藥刀械管制條例
【裁判全文】
臺灣桃園地方法院刑事判決               99年度訴字第642號
公  訴  人  臺灣桃園地方法院檢察署檢察官
被      告  甲○○
指定辯護人  本院公設辯護人  陳瑞明
上列被告因違反槍砲彈藥刀械管制條例案件，經檢察官提起公訴
（99年度偵字第13739號），本院判決如下：
    主  文
甲○○未經許可，寄藏可發射子彈具有殺傷力之改造手槍，處有
期徒刑年貳月，併科罰金新台幣伍萬元，罰金如易服勞役，以
新臺幣壹仟元折算壹日。扣案如附表一所示之物沒收。
    事  實
一、甲○○明知具殺傷力之改造槍枝、子彈，為槍砲彈藥刀械管
    制條例所明定列管之違禁物，不得無故持有、寄藏，竟於民
    國98年間某日，在桃園縣中壢市○○路102 號7 樓住處，受
    真實年籍不詳自稱「范振展」之成年男子所託（業於99年4
    月底前死亡），代為保管可發射子彈具殺傷力如附表一所示
    之物、具殺傷力如附表二所示之物，甲○○應允後，即自斯
    時起，未經許可而寄藏上開可發射子彈具殺傷力如附表一所
    示之物、具殺傷力如附表二所示之物。嗣於99年5 月3 日晚
    間10時30分許，甲○○搭乘車牌號碼4531-YW 號自用小客車
    ，行經國道三號公路南向72公里處（桃園縣龍潭鄉路段），
    因交通違規為警攔查，員警並在該車右後座腳踏墊上之甲○
    ○背包內扣得如附表一、附表二所示之物。
二、案經內政部國道公路警察局第六警察隊移送臺灣桃園地方法
    院檢察署檢察官偵查起訴。
    理  由
壹、證據能力部分：
    關於卷附內政部警政署刑事警察局99年5 月14日刑鑑字第09
    90061150號槍彈鑑定書之證據能力：按司法警察機關調查中
    之案件，為因應實務上或因量大、或有急迫之現實需求，併
    例行性當然有鑑定之必要者，例如毒品之種類與成分、尿液
    之毒品反應，或者槍彈有無殺傷力等鑑定，基於檢察一體原
    則，得由該管檢察長對於轄區內之案件，以事前概括選任鑑
    定人或囑託鑑定機關、團體之方式，俾便轄區內之司法警察
    官、司法警察對於調查中之此類案件，得即時送請先前已選
    任之鑑定人或囑託之鑑定機關、團體實施鑑定，以求時效（
    法務部92年9 月1 日法檢字第0920035083號函參照，刊載於
    法務部公報第312 期）。此種由檢察機關概括選任鑑定人或
    概括囑託鑑定機關、團體，再轉知司法警察官、司法警察於
    調查犯罪時參考辦理之作為，法無明文禁止，係為因應現行
    刑事訴訟法增訂傳聞法則及其例外規定之實務運作而為。此
    種由司法警察官、司法警察依檢察官所概括選任之鑑定人或
    囑託鑑定機關、團體所為之鑑定結果，與檢察官選任或囑託
    為鑑定者，性質上並無差異，同具有證據能力（最高法院98
    年度台上字第6122號判決意旨參照）。本案承辦之警局依檢
    察機關所為概括選任鑑定機關之意旨於偵查之前階段，將查
    扣之槍彈等證物送請內政部警政署刑事警察局進行鑑定，該
    局因此所出具99年5 月14日刑鑑字第0990061150號槍彈鑑定
    書，依前開說明，自無不合。查上開內政部警政署刑事警察
    局99年5 月14日刑鑑字第0990061150號槍彈鑑定書，為實施
    鑑定之人員依專業知識經驗陳述其判斷意見，況本件被告及
    辯護人對此並不爭執證據能力，自有證據能力。
貳、認定事實之理由及依據：
一、上開犯罪事實，業據被告甲○○坦承不諱，且經證人曾柏傑
    、翁富傑、張景雄於警詢時證述明確，復有扣案如附表一、
    二所示之物可證，而扣案如附表一、二所示之物經內政部警
    政署刑事警察局鑑定結果，認如附表一所示之物，係兩節式
    土造鋼管槍，擊發功能正常，可供口徑12 GAUGE制式霰彈使
    用，認具殺傷力；如附表二編號1 所示之物，係口徑12 GAU
    GE之制式霰彈，經試射，可擊發，認具殺傷力；如附表二編
    號2 所示之物，係口徑12 GAUGE之制式霰彈，彈底具撞擊痕
    跡，經試射，可擊發，認具殺傷力，有卷附內政部警政署刑
    事警察局99年5 月14日刑鑑字第0990061150號槍彈鑑定書可
    稽（見偵查卷第59頁、第60頁）。被告自白應與事實相符，
    堪予採信。本件事證明確，被告犯行堪以認定。
二、核被告所為，係犯槍砲彈藥刀械管制條例第8 條第4 項之未
    經許可，寄藏可發射子彈具有殺傷力之改造手槍罪、同條例
    第12條第4 項之未經許可，寄藏子彈罪。按槍砲彈藥刀械管
    制條例第8 條第4 項、第12條第4 項之罪，係將「持有」與
    「寄藏」為分別之處罰規定，單純之「持有」，固不包括「
    寄藏」，但寄藏之受人委託代為保管，其保管之本身所為之
    「持有」，既係「寄藏」之當然結果，法律上自宜僅就「寄
    藏」行為為包括之評價，不應另就「持有」予以論罪（最高
    法院74年台上字第3400號判例參照），故被告持有如附表一
    、二所示槍、彈之行為，係「寄藏」之當然結果，不另論罪
    。查本件被告係受「范振展」所託，代為保管可發射子彈具
    殺傷力如附表一所示之物、具殺傷力如附表二所示之物，被
    告顯係寄藏上開槍、彈，檢察官認被告此部分所為僅係犯未
    經許可持有改造手槍、持有子彈罪，尚有未洽，惟「持有」
    槍彈與「寄藏」槍彈之行為具有高低度之吸收關係，應為起
    訴效力之所及，本院自應併予審理；且未經許可，寄藏與持
    有槍彈，同規定於槍砲彈藥刀械管制條例第8 條第4 項以及
    第12條第4 項，法條條項相同並無法條變更之問題（最高法
    院97年度台上字第777 號判決意旨參照），均一併敘明。被
    告以一寄藏之行為，同時寄藏具有殺傷力之改造手槍、子彈
    ，而同時觸犯未經許可，寄藏可發射子彈具有殺傷力之改造
    手槍罪、未經許可寄藏子彈罪2 罪名，應依刑法第55條想像
    競合犯之規定，論以較重之未經許可，寄藏可發射子彈具有
    殺傷力之改造手槍罪處斷。爰審酌槍、彈性質上均屬高度危
    險之物品，非經主管機關許可不得擅自持有，以維社會大眾
    安全，而寄藏、持有槍、彈對社會之秩序及安寧，勢將會產
    生極大之不安，並考量被告犯後坦承犯行，尚有悛悔之念等
    一切情狀，量處如主文所示之刑，並諭知併科罰金如易服勞
    役之折算標準，以資懲儆。扣案如附表一所示之物，屬違禁
    物，應依刑法第38條第1 項第1 款之規定，宣告沒收。至扣
    案如附表二編號1 、2 所示之物，原雖具殺傷力而屬違禁物
    ，然業於鑑定時試射而喪失子彈之作用與性質，已非違禁物
    ，爰不宣告沒收。
據上論斷，應依刑事訴訟法第299 條第1 項前段，槍砲彈藥刀械
管制條例第8 條第4 項、第12條第4 項，刑法第11條前段、第55
條、第42條第3 項前段、第38條第1 項第1 款，判決如主文。
本案經檢察官簡方毅到庭執行職務。
中    華    民    國    99    年    10    月    7     日
                  刑事第七庭審判長法  官  鄭吉雄
                                  法  官  蔡羽玄
                                  法  官  廣于霙
如不服本判決應於收受判決後10日內向本院提出上訴書狀，並應
敘述具體理由。其未敘述上訴理由者，應於上訴期間屆滿後20日
內向本院補提理由書( 均須按他造當事人之人數附繕本) 「切勿
逕送上級法院」。
以上正本證明與原本無異。
                                  書記官  張尹嫚
中    華    民    國    99    年    10    月    7     日
附錄：本案論罪科刑法條
槍砲彈藥刀械管制條例第8條
未經許可，製造、販賣或運輸鋼筆槍、瓦斯槍、麻醉槍、獵槍、
空氣槍或第4 條第1 項第1 款所定其他可發射金屬或子彈具有殺
傷力之各式槍砲者，處無期徒刑或5 年以上有期徒刑，併科新臺
幣1 千萬元以下罰金。
未經許可，轉讓、出租或出借前項所列槍枝者，處5 年以上有期
徒刑，併科新臺幣1 千萬元以下罰金。
意圖供自己或他人犯罪之用，而犯前2 項之罪者，處無期徒刑或
7 年以上有期徒刑，併科新臺幣1 千萬元以下罰金。
未經許可，持有、寄藏或意圖販賣而陳列第1 項所列槍枝者，處
3 年以上10年以下有期徒刑，併科新臺幣700 萬元以下罰金。
第 1 項至第 3 項之未遂犯罰之。
槍砲彈藥刀械管制條例第12條
未經許可，製造、販賣或運輸子彈者，處1 年以上7 年以下有期
徒刑，併科新台幣500 萬元以下罰金。
未經許可，轉讓、出租或出借子彈者，處6 月以上5 年以下有期
徒刑，併科新台幣300 萬元以下罰金。
意圖供自己或他人犯罪之用，而犯前二項之罪者，處3 年以上10
年以下有期徒刑，併科新台幣700 萬元以下罰金。
未經許可，持有、寄藏或意圖販賣而陳列子彈者，處5 年以下有
期徒刑，併科新台幣300 萬元以下罰金。
第 1 項至第 3 項之未遂犯罰之。
附表一
┌───┬──────────────┬──┬────┐
│編  號│  扣    案     物     品    │數量│備    註│
├───┼──────────────┼──┼────┤
│  1   │土造鋼管槍1 支（槍枝管制編號│1 支│        │
│      │0000000000）                │    │        │
└───┴──────────────┴──┴────┘
附表二
┌───┬──────────────┬──┬────┐
│編  號│  扣    案     物     品    │數量│備    註│
├───┼──────────────┼──┼────┤
│  1   │口徑12 GAUGE制式霰彈        │1顆 │原具殺傷│
│      │                            │    │力，因已│
│      │                            │    │試射而喪│
│      │                            │    │失子彈作│
│      │                            │    │用與性質│
├───┼──────────────┼──┼────┤
│ 2    │口徑12 GAUGE制式霰彈（彈底具│1顆 │原具殺傷│
│      │撞擊痕跡）                  │    │力，因已│
│      │                            │    │試射而喪│
│      │                            │    │失子彈作│
│      │                            │    │用與性質│
└───┴──────────────┴──┴────┘

司法院資訊處製作；財團法人民間司法改革基金會備份。
